臺灣高等法院民事判決　　　　　　　　 100年度訴易字第10號
原　　　告　高建成
　　　　　　高國
共　　　同
訴訟代理人　胡文
被　　　告　胡復生
上列當事人間因原告提起刑事附帶民事訴訟，請求侵權行為損害
賠償事件，經本院刑事庭裁定移送，本院於100年6月7日言詞辯
論終結，判決如下：
  主  文
被告應分別給付原告高建成、高國新台幣萬元、壹拾萬元，
及均自民國一百年二月十一日起至清償日止，按年息百分之五計
算之利息。
原告其餘之訴駁回。
訴訟費用由被告負擔百分之十三，餘由原告負擔。
  事實及理由
甲、程序方面：
    本件被告經合法通知，未於言詞辯論期日到場，核無民事訴
    訟法第386條各款所列情形，爰依原告之聲請，由其一造辯
    論而為判決。
乙、實體方面：
一、原告起訴主張：被告於民國（下同）99年1月14日上午10時4
    5分許，在新北市○○區○○路之白馬寺內桌球場，因遲繳
    會費及退費等細故與原告發生爭執，並基於傷害之犯意，持
    刀刺向原告高國，致其受有左肩深部刺傷5公分、左肩胛
    部淺層裂傷5公分之傷害；原告高建成見狀上前阻止，亦遭
    被告基於同一犯意而砍傷，受有左手表淺撕裂傷之傷害。前
    述犯罪事實，業經本院以100年度上易字第4號刑事判決判處
    被告有罪確定在案，爰依民法第184、195條規定，聲明請求
    被告應給付原告精神慰撫金各新臺幣（下同）50萬元，及自
    刑事附帶民事起訴狀送達翌日起至清償日止按年息5%計算之
    利息。
二、被告方面，經合法通知，未於言詞辯論期日到場，亦未提出
    書狀為任何聲明或陳述。
三、得心證之理由：
  (一)本件被告未於言詞辯論期日到場，亦未提出書狀作何聲明與
    陳述；惟據其於刑事庭審理時，坦承於上開時地與原告發生
    口角爭執之事實，惟辯稱：其為臺北縣桌球協會理事，擔任
    白馬寺內桌球場之安全工作，原告二人於當日上午10時許進
    入球場，繳納會費後，二人即刻意挑釁，高國尚持乒乓球
    拍作勢欲行攻擊，其欲反擊時，即遭他人架住制止，根本未
    碰觸原告二人，原告所受傷害與其無關，可能是原告自行拿
    刀刺傷，欲誣賴之以索賠云云。惟查：
    1.被告於上開時、地，因桌球場會費繳納、退費等事，與原
      告二人爭執時，持刀刺傷原告2人，致原告高國受有左
      肩深部刺傷5公分、左肩胛部淺層裂傷5公分之傷害；原告
      高建成亦受有左手表淺撕裂傷之傷害等情，業據原告高建
      成於檢察官訊問時證稱：當天9點45分至球場打球，並繳
      交新年度會費予被告收執，...嗣因被告稱其等晚繳會費
      云云，認為受辱，即要求被告退還所繳會費，詎被告將高
      國所繳會費退還後，於其等準備離去之際，竟聽到高國
      呼叫聲，其轉頭看，見被告持刀追逐高國，高國繞
      著球桌跑，其乃上前阻止，以左手抓住被告拿刀子的右手
      ，在旁之沈教練（指沈律）亦前來抓住被告左手阻止，才
      將被告拉至旁邊，當時其見高國流血，才知道他肩膀受
      傷，...其左手的撕裂傷應是阻止被告的刀子時，被刀子
      刮傷等語（見偵查卷第44頁）；於刑事原審證稱：退費後
      轉身不到3秒，即見被告右手持刀追高國繞著桌球桌跑
      ，其即上前握住被告右手，沈律則抓住被告左手，沈律將
      其等分開後，其才知高國受兩刀受傷流血，...被告持
      刀往其身上刺時，與被告距離不到10公分，就被被告所持
      刀子刮到，...被告持刀刺高國時是右手拿刀，手握把
      柄，刀刃長度約6公分左右等語甚詳（見原審第二卷第47
      、48頁）。並據原告高國於檢察官訊問時證稱：當時背
      對著被告喝水，突然感到很痛，轉身即見被告持刀子刺其
      肩胛骨，...其被刺二刀後，見被告要繼續刺，即往旁邊
      跑開等語（見偵查卷第44、45頁）；於刑事原審證稱：打
      完球背對著被告喝水時，被告從後面刺其二刀，並持刀繞
      著桌球桌追逐，...高建成見狀即上前扶住被告的手，被
      被告劃傷，...沈律也上前擋住被告繼續前進，...被告先
      刺其背部，其轉身後，被告第二下刺其手臂，其確定看到
      被告手上拿刀，被告握之刀柄約拳頭長度，刀刃約8公分
      ，...刺殺前，討論繳納會費、退費之事，...其轉身喝茶
      ，刀子就刺過來，...當時被告右手拿刀，...被告要刺第
      三刀時，高建成抓住被告右手，不小心也被被告劃傷等語
      明確（見原審第二卷第44頁背面至45頁背面）。證人即在
      場證人沈律於檢察官訊問及刑事原審亦證稱：被告與告訴
      人兄弟（即原告）因會費問題爭執後，曾有衝突，但被及
      時分開，嗣聽見外面有人喊叫，其上前察看，即見高姓兄
      弟之哥哥（指高國）流血等情甚詳（見偵查卷第61頁、
      刑事原審第二卷第56頁背面至58頁）。並有記載高國、
      高建成受傷情形之天主教耕莘醫院乙種診斷證明書、急診
      護理評估紀錄、原告高國受傷照片4張、血衣照片8張等
      件在卷可稽（見偵查卷第24至30頁；刑事原審第一卷第25
      至29頁）。參之高國所受左肩5公分深部裂傷及左肩胛
      部淺層5公分裂傷之傷口裂傷處外觀平整，有前述傷害情
      形相片可稽，經核與原告高國、高建成所述遭被告持刀
      （刃約6至8公分）刺擊致成傷之情節相符，此部分事實自
      堪認定。
    2.被告於刑事庭固辯稱：其與告訴人二人（即原告）並未有
      肢體接觸，當時其為球場理事，為維護球場安全，手上持
      有金剛鑽，但未持刀云云；證人沈律於檢察官訊問時亦稱
      ：「被告當時站在離高姓兄弟約4、5公尺的地方，其見被
      告右手拿著登山用的拐杖，左手拿什麼東西，沒有看清楚
      ，但確定並不是刀」云云（見偵查卷第61頁）。然證人沈
      律於刑事原審審理時，就所見則改稱：（法官問：有無看
      到被告手上拿著小刀？）被告左手有拿東西，但其沒看到
      是什麼東西，後來其問被告，被告說是戒指，...其沒有
      印象，其看到一男一女，那個女生說被告手上拿著刀子，
      但當時其沒有特別注意，就在球場外拉住被告，要高姓兄
      弟趕快去擦藥...(問：有無向新店分局派出所警員陳稱看
      到被告手上拿小刀？)其看到被告左手拿東西，但不知道
      拿什麼等語（見刑事原審第二卷第58頁背面），是證人沈
      律既於刑事原審自承不知道被告手持何物，則其於檢察官
      訊問時所稱被告手持物品不是刀子云云，自難採信，而不
      足憑為有利被告之認定。另被告於刑事庭雖空言辯以：高
      國所受傷害係自行拿刀刺擊詐傷云云，然前開偶發衝突
      後，高國即遭被告持刀追逐並呼救，隨即發現受傷流血
      ，證人沈律並上前拉住被告等情，分據證人高國、高建
      成、沈律於刑事原審證述屬實，業如前述，是依案發經過
      情節以觀，顯非原告高國、高建成於該短暫、密接之衝
      突期間自殘成傷，被告空言否認犯罪，核無足採。
    3.基上，本件事證明確，被告於上開時、地持刀傷害原告，
      其侵權行為之事實，堪以認定，被告自應負侵權行為損害
      賠償責任。
  (二)按「不法侵害他人之身體、健康、名譽、自由、信用、隱私
    、貞操或不法侵害其他人格法益而情節重大者，被害人雖非
    財產上之損害，亦得請求賠償相當之金額…」民法第195條
    第1項定有明文。本件被告不法侵害原告之身體致原告高建
    成受有左手表淺撕裂傷，原告高國峰受有左肩深部刺傷5公
    分，左肩胛部淺層裂傷5公分等之傷害，已如前述，原告受
    此身體之傷害，其精神上必然產生痛苦，茲審酌雙方身分資
    力及加害程度，核定被告應賠償原告高建成3萬元、高國峰
    10萬元為適當，逾此金額部分之請求則為無理由，應予駁回
    。
四、綜上所述，本件原告依侵權行為之法律關係求為判命被告應
    給付原告高建成3萬元，給付高國峰10萬元，及均自附帶民
    事起訴狀繕本送達翌日即100年2月11日起至清償之日止，按
    年息百分之五計算之利息，洵屬正當，應予准許。至於逾此
    金額之請求，為無理由，不應准許，應予駁回。
丙、據上論結，本件原告之訴為一部有理由，一部無理由，依民
    事訴訟法第385條第1項前段、第79條、第85條第1項前段，
    判決如主文。
中    華    民    國   100    年    6     月    21    日
                  民事第十五庭
                      審判長法  官  林恩山
                            法  官  黃國忠
                            法  官  郭松濤
正本係照原本作成。
不得上訴。
中    華    民    國   100    年    6     月    21    日
                            書記官  方素珍